【裁判字號】    98,重勞訴,8
【裁判日期】    981231
【裁判案由】    損害賠償
【裁判全文】
臺灣臺北地方法院民事判決             98年度重勞訴字第8號
原      告  甲○○
訴訟代理人  丁○○
被      告  榮民工程股份有限公司
法定代理人  丙○○
訴訟代理人  劉志鵬律師
            陳文靜律師
            顏華歆律師
上列當事人間請求損害賠償事件，本院於民國98年12月17日言詞
辯論終結，判決如下：
    主  文
原告之訴及假執行之聲請均駁回。
訴訟費用由原告負擔。
    事實及理由
一、原告法定代理人原為歐來成，嗣於訴訟繫屬後變更為丙○○
    ，有公司變更登記表（見重勞訴卷第46-50頁）附卷可稽。
    變更後之法定代理人丙○○於民國98年11月24日提出書狀聲
    明承受訴訟（見上卷第44頁），核無不合，應予准許，合先
    敘明。
二、原告主張：被告向訴外人交通部臺灣區○道○○○路局（下
    稱高公局）承攬中山高速公路臺南都會區路段拓寬工程AC鋪
    築部分工程（下稱系爭工程）後，將系爭工程交由訴外人正
    祥營造有限公司（下稱正祥公司）承攬。正祥公司再交由訴
    外人英王企業有限公司（下稱英王公司）承攬，而伊則受僱
    於英王公司。伊於95年11月18日上凌晨於國道1號南下327公
    里處執行瀝青舖設作業時，因英王公司設備不當，防範措施
    不足，致伊受有燒燙傷殘廢第一等級之傷害，依勞基法第59
    條第1、2、3款之規定，英王公司應補償伊醫療費用、工資
    補償及殘廢補償，而英王公司就此事故已與伊於彰化縣埤頭
    鄉鄉鎮調解委員會成立調解。又因英王公司未投保勞工保險
    ，依勞動基準法第62條、第63條、勞工安全衛生法第16條之
    規定，被告與英王公司應負連帶補償責任。伊因上開職業災
    害致受有工資補償144萬元、殘廢補償327萬6,000元，扣除
    依職業災害勞工保護法向勞保局請領之殘廢補助金103萬6,8
    00元，及英王公司於事故前為伊投保國泰人壽保險股份有限
    公司（下稱國泰保險公司）新平安保險主約（意外死殘），
    本事故發生後已由國泰保險公司支付殘廢保險金180萬元、
    醫療保險金4萬5,600元後，被告尚應給付伊工資補償及殘廢
    補償共183萬4,200元。另被告因管理上之過失與設備不當，
    致伊受有一級殘廢之傷害，對原告之身心打擊至鉅，擔憂日
    後之生活不知如何立足社會，甚為痛苦，被告應賠償伊精神
    慰撫金100萬元，以資慰藉。爰依勞動基準法第59條第1款至
    第3款、第62條、第63條規定，及民法第184條第1項規定，
    提起本訴等語。並聲明：(一)被告應給付伊283萬4,200元，及
    自本準備書狀（即98年12月15日之準備書狀）繕本送達之翌
    日起至清償日止，按年息5％計算之利息。(二)願供擔保請准
    宣告假執行。
三、被告則以：伊向高公局承攬「中山高速公路臺南都會區路段
    拓寬工程國道第551、552標工程」後，將工程中之AC鋪築部
    分即系爭工程發包予訴外人怡霖實業股份有限公司（下稱怡
    霖公司）承攬施作。怡霖公司因發生財務危機無法續行施作
    ，再將系爭工程之相關債權讓與正祥公司，由正祥公司繼續
    施作。正祥公司復將系爭工程交由英王公司承攬施作。原告
    受僱於英王公司，於95年11月18日上午執行瀝青鋪設作業時
    ，於國道1南下327K處駕駛英王公司之灑油車執行瀝青噴黏
    層噴灑作業時，因油料用罄，爬上油箱檢視所剩油量時，未
    依正常程序以配置之手電筒照射，反以打火機點火檢視，引
    起瞬間氣爆造成車輛著火，致原告受傷。本件事故肇因於原
    告檢查油箱時未使用手電筒，卻使用打火機致造成氣爆，伊
    並無任何故意或過失可言。退步言之，縱使伊應負侵權行為
    損害賠償責任，原告亦與有過失，伊自得主張依民法第217
    條第1項規定，減輕或免除賠償金額。又原告已與其雇主英
    王公司於彰化縣埤頭鄉鄉鎮調解委員會以32萬7,600元達成
    調解，並拋棄其餘民事賠償請求權。原告既已拋棄對應負最
    終職業災害補償責任之最後承攬人之請求權，伊自得同免除
    其責任等語，資為抗辯。並聲明：(一)原告之訴及假執行之聲
    請均駁回。(二)如受不利益之判決，請准提供擔保以免假執行
    。
四、兩造不爭執與爭執事項
  (一)兩造不爭執事項：
  1.被告向高公局「中山高速公路臺南都會區路段拓寬工程國道
    第551、552標工程」後，將系爭工程發包予怡霖公司承攬施
    作。怡霖公司再將系爭工程之相關債權讓與正祥公司，由正
    祥公司繼續施作。正祥公司復將系爭工程交由英王公司承攬
    施作。
  2.原告係受僱於英王公司，其等間有僱傭契約關係存在，惟英
    王公司並未為原告投保勞工保險。
  3.被告、正祥公司、英王公司就系爭工程分別屬勞動基準法第
    62條 第1項所稱承攬人、中間承攬人及最後承攬人。
  4.原告於95年11月18日凌晨在國道1號南下327公里處駕駛英王
    公司所有之灑油車，進行道路瀝青黏層噴灑作業時，不慎引
    燃瀝青，發生氣爆、車輛著火，原告身體兩側上肢、皮膚受
    有傷害，為職業災害。
  5.原告就系爭事故於96年3月1日經彰化縣埤頭鄉調解委員會調
    解，與英王公司之實際負責人乙○○解成立，調解成立內容
    為：乙○○給付32萬7,600元（含勞保、保險給付）予原告
    作為系爭事故之醫藥費、休養費、慰藉金等一切費用，原告
    願拋棄有關本案其餘民事賠償請求權暨不追究刑事責任。
  6.系爭事故發生後，原告分別於97年6月9日及10月29日依職業
    災害勞工保護法之規定，向勞工保險局申請職業災害勞工殘
    廢補助及身體障害生活津貼，經勞工保險局依行政院衛生署
    彰化醫院97年5月8日及97年6月3日勞工保險殘廢診斷書，認
    定系爭事故為職業災害。原告兩側上肢均遺存顯著運動障害
    、雙手10指均喪失機能及身體皮膚排汗功能喪失57％，殘廢
    項目分別為85項第4等、99項第5等及N7第4等，合併升等為
    第1等級之殘廢程度，而依勞工保險最低月投保薪資1萬7,28
    0元（日給付576元）發給原告1,800日、計103萬6,800元殘
    廢補助。另自97年11月起按月核發身體障害生活津貼5,000
    元。
  7.國泰保險公司已依保單號碼0000000000號保險契約給付原告
    殘廢保險金180萬元、醫療保險金4萬5,600元。
  (二)兩造爭執事項：
  1.原告就系爭事故已於96年3月1日與英王公司之實際負責人乙○○立調解，並同意拋棄其餘民事賠償請求權，則被告是否
    得因此即同免其責任？
  2.被告抗辯勞動基準法第62條所規範之賠償義務人應為事業單
    位，被告既非事業單位，故無須依本條規定對原告負連帶補
    償責任，是否可採？
  3.原告自乙○○所取得之和解金額32萬7,600元，可否依勞動
    基準法第59條但書、民法第274條規定，自原告請求金額中
    抵充、扣除？
  4.原告請求被告給付自95年11月起2年期間之原領工資補償、
    殘廢補償是否有理由？如有理由，金額為何？
  5.原告本於侵權行為之法律關係，請求被告給付慰撫金是否有
    理由？如有理由，金額為何？
五、得心證之理由
  (一)按事業單位以其事業招人承攬，如有再承攬時，承攬人或中
    間承攬人，就各該承攬部分所使用之勞工，均應與最後承攬
    人，連帶負本章所定雇主應負職業災害補償之責任；事業單
    位或承攬人或中間承攬人，為前項之災害補償時，就其所補
    償之部分，得向最後承攬人求償，勞動基準法第62條第1項
    、第2項定有明文。次按「連帶債務未全部履行前，全體債
    務人仍負連帶責任，又債權人向連帶債務人中之一人免除債
    務，而無消滅全部債務之意思表示者，除該債務人應分擔之
    部分外，他債務人仍不免其責任，固為民法第273條第2項及
    第276條第1項所明定，然若他債務人無應分擔之部分（例如
    民法第188條之僱用人），而債權人向有負擔部分之債務人
    （如受僱人）免除部分債務時，他債務人就該免除部分即因
    而免其責任，否則他債務人（僱用人）於為全部之清償後，
    依民法第188條第3項規定，尚得向有負擔部分之債務人（受
    僱人）行使求償權，則債權人向該有負擔部分之債務人（受
    僱人）免除部分債務，將毫無意義。」，最高法院73年台上
    字第2966號判決明示其旨。
  (二)經查，本件被告向高公局承攬系爭工程，再交由正祥公司施
    作，正祥公司復交由英王公司承攬施作，而原告受僱於英王
    公司，是英王公司即為勞動基準法第62條所規定之最後承攬
    人。又原告於發生本件職業災害後，與其雇主英王公司之實
    際負責人乙○○96年3月1日在彰化縣埤頭鄉鄉鎮調解委員會
    達成調解，調解內容為：「對造人甲○○於民國九十五年十
    一月十八日凌晨四時許，受僱於聲請人乙○○在中山高速公
    路南下327.2公里處，進行道路瀝青鋪設工作，不慎因故雙
    手受有燒燙傷，兩造產生糾紛，經本會居中協調，兩造同意
    成立調解，內容如下：一、事出意外，乙○○給付新台幣（
    以下同）參拾貳萬柒仟陸佰元正（含勞保、保險給付）予對
    造人甲○○充為本案之醫療費、休養費、慰藉金等一切費用
    。二、上開金額聲請人除已於先前先行給付貳拾參萬柒仟陸
    佰元正予對造人收訖外，餘玖萬元正由聲請人於調解當場以
    現金如數給付予對造人甲○○點收無訛。三、對造人願意拋
    棄有關本案其餘民事賠償請求權暨不追究本案刑事責任。」
    ，有調解書附卷可參（見支付命令卷第8頁）。該調解書具
    名人雖為乙○○原告，惟據證人乙○○庭證述，伊是以公司
    名義去調解，因為伊是公司實際負責人，所以由伊去調解，
    實際上伊就是代表公司去調解等語（見重勞訴卷第64頁）。
    而原告對證人之之上開證述，認為實在而不爭執，且其亦自
    承因乙○○英王公司實際負責人，所以與乙○○成調解，而
    乙○○代表英王公司與其和解，所以未再向英王公司請求賠
    償等語（見上頁），足徵原告係與應王公司成立前開調解。
    原告既與最後承攬人英王公司以32萬7,600元（含勞保、保
    險給付）達成調解，並拋棄有關本案其餘民事賠償請求權而
    免除英王公司之債務，被告依勞動基準法第62條第2項規定
    為無應分擔部分之債務人，揆諸前揭判決意旨，就超過32萬
    7,600元部分之債務，亦應免其責任。另按因連帶債務人中
    之一人為清償、代物清償、提存、抵銷或混同而債務消滅者
    ，他債務人亦同免其責任，民法第274條定有明文。依上揭
    調解書所載可知，英王公司於調解成立當時即已付清全部之
    和解金額32萬7,600元，則其對原告之債務即消滅，被告於
    此範圍內之責任，依上開規定，亦同免其責任。
  (三)被告既因原告與最後承攬人英王公司以32萬7,600元達成調
    解，並拋棄有關本案其餘民事賠償請求權，而免其責任，已
    如上述，則前開其餘爭點即無再審究之必要。
六、綜上所述，原告依勞動基準法第59條第1款至第3款、第62條
    、第63條規定，及民法第184條第1項規定，請求被告給付28
    3萬4,200元，及法定遲延利息，為無理由，應予駁回。又原
    告之訴既經駁回，其假執行之聲請即失所附麗，併駁回之。
七、本件事證已臻明確，兩造其餘攻擊防禦方法及舉證，核與判
    決結果無影響，爰不再一一論列，併予敘明。
八、據上論結，本件原告之訴為無理由，依民事訴訟法第78條，
    判決如主文。
中    華    民    國    98    年    12    月    31    日
                  勞工法庭    法  官    魏式瑜
以上正本係照原本作成
如對本判決上訴，須於判決送達後20日內向本院提出上訴狀
中    華    民    國    98    年    12    月    31    日
                              書記官    曾鈺馨

司法院資訊處製作；財團法人民間司法改革基金會備份。
